臺灣士林地方法院行政訴訟判決　
110年度交字第217號
原      告  蔡家豪  



被      告  臺北市交通事件裁決所

代  表  人  蘇福智  
訴訟代理人  吳維中  
上列當事人間交通裁決事件，原告不服被告中華民國110年7月2
日北市裁催字第22-ZDB319322號裁決，提起行政訴訟，本院判決
如下：
    主      文
原處分撤銷。
訴訟費用新臺幣參佰元由被告負擔。被告應給付原告新臺幣參佰
元。　　
    事實及理由
壹、程序事項：
　　本件原告因不服被告於民國110年7月2日以北市裁催字第22-
    ZDB319322號違反道路交通管理事件裁決書（下稱原處分）
    ，裁處其吊扣汽車牌照3個月，提起行政訴訟，依行政訴訟
    法第237條之1規定，應適用交通裁決事件訴訟程序，本院並
    依同法第237條之7規定，爰不經言詞辯論，逕為判決。
貳、實體事項：
一、爭訟概要：
　　內政部警政署國道公路警察局第四公路警察大隊（下稱舉發
    機關）員警認原告所有車牌號碼000-0000號自用小客車（下
    稱系爭汽車），於108年11月6日21時43分許，行經國道一號
    南向276.2公里處，有「駕駛人行車速度超過規定之最高時
    速六十公里以上（處車主）」之違規事實，而於108年11月1
    5日填製內政部警政署國道公路警察局國道警交字第ZDB3193
    22號舉發違反道路交通管理事件通知單（下稱舉發通知單）
    逕行舉發原告，並記載應到案日期為108年12月30日前（嗣
    後更新為109年4月13日前，見本院卷第59頁）。原告於109
    年1月27日向被告陳述意見，經舉發機關函復違規事實屬實
    ，被告乃於110年7月2日作成原處分，依違反道路交通管理
    處罰條例第43條第4項規定，裁處原告吊扣汽車牌照3個月（
    處罰主文第2項限期繳送汽車牌照，逾期不繳送者，吊扣期
    間加倍處分，仍不依期限繳送汽車牌照，吊銷並逕行註銷汽
    車牌照，6個月內不得請領之處分，業經被告自行撤銷，見
    本院卷第16、60頁）。原告不服，遂提起本件行政訴訟。
二、原告起訴主張：
  ㈠原告於108年11月4日晚間23時於新北市林口區仁愛二路將系
    爭汽車賣給訴外人楊梓翔，因後續車款未付及楊梓翔失聯而
    陸續收到罰單，原告遂於108年12月10日14時43分至新北市
    政府警察局林口分局忠孝派出所報案協尋，系爭汽車嗣於11
    0年5月10日6時55分由警方巡檢時於彰化縣○○鎮○○街000號查
    獲，駕駛人為楊梓翔之妻子等語。
  ㈡並聲明：原處分撤銷。
三、被告答辯略以：
  ㈠案經舉發機關查復，舉發機關於108年11月6日21時43分許，
    在國道一號南向276.2公里處，發現系爭汽車超速違規，爰
    依採證照片填製國道警交字第ZDB319319號交通違規通知單
    舉發，尚無不當。有關原告陳述系爭汽車遭侵占，已報案協
    尋一節；經查，系爭汽車違規日期為「108年11月6日」，係
    在系爭汽車報案協尋「108年12月10日」之前，違規行為屬
    實。原告於起訴狀中自承於108年11月6日21時43分駕駛系爭
    汽車，行駛於國道一號南向276.2公里處時，因超速被警取
    締，致遭裁處新臺幣1萬2,000元罰鍰（違規單號：ZDB31931
    9）及吊扣系爭汽車汽車牌照3個月（違規單號：ZDB319322
    ）。原告又主張於108年11月4日23時將系爭汽車出售予訴外
    人楊梓翔，因為未付車款及其失聯，遂於108年12月10日14
    時43分報案失竊，並於110年5月10日6時55分查獲系爭汽車
    。本案違規時間為「108年11月6日21時43分」，原告至新北
    市政府警察局林口分局報案侵占時間為「108年12月10日14
    時43分」，原告報案時間晚於違規時間1月有餘，客觀判斷
    實難認定本案違規是因他人之侵占行為所造成。綜上，本件
    違規行為，應堪認定，被告依法裁處，並無違誤。
  ㈡並聲明：原告之訴駁回。
四、本院之判斷：
  ㈠按「當事人主張事實，須負舉證責任，倘其所提出之證據，
    不足為主張事實之證明，自不能認其主張之事實為真實。又
    行政官署對於人民有所處罰，必須確實證明其違法之事實。
    倘不能確實證明違法事實之存在，其處罰即不能認為合法。
    」（最高行政法院39年判字第2號判決參照）。又按「違反
    行政法上義務之行為非出於故意或過失者，不予處罰。」，
    行政罰法第7條第1項定有明文。另按「（第1項）汽車駕駛
    人，駕駛汽車有下列情形之一者，處新臺幣六千元以上二萬
    四千元以下罰鍰，並當場禁止其駕駛：…二、行車速度，超
    過規定之最高時速六十公里。…（第4項）汽車駕駛人有第一
    項第一款至第四款或前項行為者，並吊扣該汽車牌照三個月
    …」行為時道路交通管理處罰條例第43條第1項第2款、第43
    條第4項前段分別定有明文。該條第4項處罰汽車所有人之規
    定（吊扣汽車牌照），應係汽車所有人擁有支配管領汽車之
    權限，故督促汽車所有人篩選控管汽車駕駛人，以確保交通
    安全。則在汽車所有人並非違規駕駛人之情形，仍應以汽車
    所有人對於提供汽車予違規駕駛人使用一節存有故意或過失
    為成立要件，主管行政機關依道路交通管理處罰條例第43條
    第4項規定為處分者，應就此負舉證責任。
  ㈡原告所有系爭汽車於上開時、地，有「駕駛人行車速度超過
    規定之最高時速六十公里以上」之違規事實，雖有汽車車籍
    查詢資料、舉發機關110年8月13日國道警四交字第11047027
    00號函暨所附舉發通知單、財團法人工業技術研究院108年6
    月3日雷達測速儀檢定合格證書（雷達測速儀經檢驗合格且
    在有效期間內，檢定合格單號碼：J0GA0000000A）、採證照
    片、「警52」標誌現場照片在卷可按（見本院卷第64、68-7
    3頁）。
  ㈢然原告主張：伊當時委託車行代售系爭汽車，車行交給客人
    ，客人跳票，車行找不到客人，隔了快一個月沒回來，才叫
    伊去告侵占等語（見本院卷第98頁）。①經查，本件違規日
    期為108年11月6日，原告於同年月21日收受舉發通知單，有
    舉發通知單、送達證書在卷可證（見本院卷第69-70頁）；
    嗣原告於同年12月10日向新北市政府警察局林口分局忠孝派
    出所報案，主張系爭汽車於108年11月4日遭侵占，復有新北
    市政府警察局車輛協尋電腦輸入單附卷可稽（見本院卷第12
    頁）；原告再於109年1月27日向被告陳述意見，主張系爭汽
    車遭侵占等語，亦有意見信箱資料存卷供參（見本院卷第44
    頁）。經核，倘原告陳稱系爭汽車遭侵占係為規避交通違規
    之責任而非事實，其當於收受舉發通知單後報案，並於報案
    後據以向被告陳述意見，然原告於108年11月21日收受舉發
    通知單後，直至同年12月10日始報案，並至109年1月27日始
    據以向被告陳述意見，其報案指稱系爭汽車遭侵占，應非為
    規避交通違規責任，並非無稽。②況系爭汽車於109年1月7日
    由訴外人朱偉舜駕駛，並將車牌更換為「AWR-6561」號車牌
    ，有臺灣雲林地方檢察署檢察官109年度偵字第3769號起訴
    書在卷可證（見本院卷第86-87頁），且系爭汽車於110年5
    月10日由彰化縣警察局員林分局偵查隊尋獲，查獲時使用「
    AVM-8725」號車牌，有舉發機關110年10月27日新北警林刑
    字第1105246649號函、彰化縣警察局第I3C207690號舉發違
    反道路交通管理事件通知單附卷可佐（見本院卷第80、14頁
    ），倘原告陳稱系爭汽車遭侵占係為規避交通違規責任，系
    爭汽車嗣後應不致交由他人使用、更換車牌，甚至需待警方
    尋獲，原告所指系爭汽車遭侵占一節應可採憑。
  ㈣至被告辯稱：原告於起訴狀中自承於上開時、地，駕駛系爭
    汽車超速為警取締等語。然對照原告於起訴狀另陳稱系爭汽
    車於108年11月4日業已出售他人等語（見本院卷第10頁），
    被告前揭所指，應僅係原告記載本件被舉發之違規事實，被
    告此部分辯解，容有誤會。
  ㈤綜上，原告主張系爭汽車於本件違規時由他人侵占，並非無
    稽，據此，難認原告就系爭汽車由違規駕駛人使用一節有何
    故意或過失。
五、本院綜上事證所述，認被告機關所舉上開事證資料，實不足
    以證明原告有何故意、過失之主觀歸責事由，從而，原處分
    遽認原告於前揭時、地，有「駕駛人行車速度超過規定之最
    高時速六十公里以上（處車主）」之違規事實，尚屬率斷，
    被告遽依道路交通管理處罰條例第43條第4項規定，以原處
    分裁處原告吊扣汽車牌照3個月，即屬有誤。原告訴請撤銷
    原處分為有理由，應予准許。
六、本件判決基礎已臻明確，兩造其餘攻防方法及訴訟資料經本
    院斟酌後，核與判決結果不生影響，爰不一一詳予論述，併
    此敘明。
七、本件訴訟費用300元，應由敗訴之被告負擔。爰確定被告應
    給付原告之訴訟費用額如主文第2項後段所示。
八、據上論結，本件原告之訴為有理由，依行政訴訟法第237條
    之7、第237條之8第1項、第98條第1項前段，判決如主文。 
中　　華　　民　　國　　110 　年　　12　　月　　20　　日
　　　　　　　　　行政訴訟庭　法　官　林宜靜
以上為正本係照原本作成。
如不服本判決，應於判決送達後20日內，向本院提出上訴狀並表
明上訴理由（原判決所違背之法令及其具體內容或依訴訟資料可
認為原判決有違背法令之具體事實），其未載明上訴理由者，應
於提出上訴後20日內向本院補提理由書（上訴狀及上訴理由書均
須按他造人數附繕本，如未按期補提上訴理由書，則逕予駁回上
訴），並應繳納上訴裁判費新臺幣750元。
中　　華　　民　　國　　110 　年　　12　　月　　20　　日
                              書記官  廖引鳳